【裁判字號】    90,台上,6302
【裁判日期】    901018
【裁判案由】    殺人
【裁判全文】
最高法院刑事判決                                九十年度台上字第六三○二號
    上 訴 人  甲○○
              乙○○
右上訴人等因殺人案件，不服台灣高等法院台中分院中華民國九十年七月十九日第二
審更審判決（九十年度上更(一)字第一二三號，起訴案號：台灣彰化地方法院檢察署八
十八年偵緝字第二四六號，八十八年度偵字第四四六九號），提起上訴，本院判決如
左：
    主  文
上訴駁回。
    理  由
按刑事訴訟法第三百七十七條規定：上訴於第三審法院，非以判決違背法令為理由，
不得為之。是提起第三審上訴，應以原判決違背法令為理由，係屬法定要件。如果上
訴理由狀並未依據卷內訴訟資料，具體指摘原判決不適用何種法則或如何適用不當，
或所指摘原判決違法情事，顯與法律規定得為第三審上訴理由之違法情形，不相適合
時，均應認其上訴為違背法律上之程式，予以駁回。本件原判決撤銷第一審關於上訴
人甲○○、乙○○部分之不當判決，改判仍論處其共同殺人罪刑。已詳敘甲○○（原
名陳元烈）因不甘於民國八十七年七月一日下午五時許，在彰化縣溪湖鎮○○里○○
路張健男所經營「黑白切」麵攤處，無故遭陳勇成毆打，為圖洩恨並爭回面子，乃於
翌日（二日）下午二時許，邀同乙○○、魏大平（業經判刑定讞）、陳國耀（另案審
理）等人，陸續至同右鎮○○路九十七之一號其所經營之「親親」釣蝦場共同商議。
四人乃基於共同殺害陳勇成之犯意聯絡，先由甲○○備置西瓜刀、彎型鐮刀各一把、
棒球棍二支（木質及鋁質各一支），再由乙○○電召不知情之曹賜農駕駛計程車前來
，隨即攜帶前開兇器搭乘計程車，前往搜尋陳勇成，迄同日下午七時五十分許，車行
至同右鎮湖東里萬善公廟前，發現陳勇成正騎乘機車停於路旁，跨坐車上與人交談，
甲○○即指示曹賜農停車，而與乙○○、魏大平及陳國耀分持西瓜刀、彎型鐮刀、棒
球棍躍下計程車，追殺陳勇成，朝陳勇成身體及四肢各處持續砍殺，致陳勇成頭部、
頸部、腹部、背腰臀部、四肢等部位多處銳器傷，迄陳勇成受傷倒地流血不止，始搭
乘原計程車離去，陳勇成終因多發性銳器創傷、低血容性休克，經送醫急救不治，延
至同月三日上午零時十五分許死亡等情。係綜核甲○○、乙○○及同案被告魏大平、
陳國耀之部分自白，證人曹賜農、吳海淋（即吳東霖）、劉慶忠、黃施秀枝之證詞，
彰化秀傳紀念醫院法醫參考病歷摘要、台灣彰化地方法院檢察署驗斷書、相驗屍體證
明書、法務部法醫研究所鑑定書、內政部警政署刑事警察局法醫解剖鑑定報告等卷內
資料為其所憑之證據及認定之理由。而以：甲○○所辯：伊未與乙○○、魏大平及陳
國耀商議殺人，祇是要他們嚇嚇被害人，伊追逐陳勇成係跟隨在乙○○、魏大平之後
，尚未追及即折回，是乙○○、魏大平跳越水溝繼續追殺被害人，迨返回車上後，見
其所持刀械染有血跡，始知悉彼二人殺人；乙○○所辯：當天伊係拿球棒追陳勇成，
但未追上即跌倒，陳勇成並非伊所殺害云云。證人劉慶忠、曹賜農事後改稱：未聽到
上訴人商議內容；或曰：沒注意上訴人當日所持兇器等詞，無非飾詞迴護之詞，無足
採信，亦於理由內逐一指駁。復說明：甲○○於案發前一日甫受陳勇成毆打，怨氣難
消，於行兇前又對乙○○、魏大平及陳國耀吐露欲置陳勇成於死地之恨意，並提供足
以致人於死之刀械、棍棒共同追殺被害人，稽之被害人之腰、背、臀、右臂、下肢等
部位，所受之銳器切創傷，多達十餘處，幾無完膚，足證上訴人等所持刀械甚為鋒利
，下手甚重，其確有殺害陳勇成之故意灼明綦詳。所為論斷，俱有卷內證據資料足憑
，從形式上觀察，原判決並無違背法令之情形存在。查共同實施犯罪行為之人，在合
同意思範圍以內，各自分擔犯罪行為之一部，相互利用他人之行為，以達其犯罪之目
的者，即應對於全部所發生之結果，共同負責。甲○○、乙○○、魏大平對何人持西
瓜刀、何人持棍棒行兇一節，雖各執一詞，但上訴人等與魏大平、陳國耀四人既已謀
議殺人在先，事中無論何人持刀、何人持棒著手殺人，既均在其合同意思範圍以內，
各自分擔犯罪行為之一部，相互利用他人之行為，以達其殺人之目的，即應對於全部
所發生之結果，共同負責，原判決論以共同正犯，自屬正當合法。又證人保護法第十
四條第一項規定：第二條所列刑事案件之被告或犯罪嫌疑人，於偵查中供述與該案案
情有重要關係之待證事項或其他共犯之犯罪事證，因而使檢察官得以追訴該案之其他
共犯者，以經檢察官事先同意者為限，就因其供述所涉之犯罪，減輕或免除其刑。甲
○○雖於檢察官通緝到案後供述其他共犯乙○○、魏大平等人參與殺人，因而使檢察
官得以追訴乙○○、魏大平，但並未經檢察官事先同意，自無從就因其供述所涉之犯
罪，減輕或免除其刑，原判決未予減輕其刑，亦無違誤。末查證據之取捨及證據之證
明力如何，均屬事實審法院得自由裁量、判斷之職權，苟其此項裁量、判斷，並不悖
乎通常一般之人日常生活經驗之定則或論理法則，又於判決內論其何以作此判斷之
心證理由者，即不得任意指摘其為違法，據為提起第三審上訴之合法理由。上訴意旨
置原判決上開明確論斷於不顧，對原審取捨證據及證據證明力判斷之審判職權行使，
任憑己見，再事爭執，或曰：原審未調閱劉慶忠之警訊錄音帶或對其作測謊試驗，即
採認其證詞，復未釐清何人持刀、何人持棒行兇，即行論罪科刑，委有職權調查能事
未盡之違法；或稱：乙○○與甲○○無交情，與陳勇成無仇恨，不可能無故為甲○○
殺害陳勇成，原審判處乙○○共同殺人與事實不符；或辯：上訴人並未商議殺害陳勇
成，劉慶忠所見聞之事實與實情有所出入云云。然其所指摘者均為單純事實上之爭辯
，要非適法之第三審上訴理由。是上訴意旨所指摘原判決違法情事，顯與法律規定得
為第三審上訴理由之違法情形，不相適合。揆諸首開說明，其上訴為違背法律上之程
式，應予駁回。
據上論結，應依刑事訴訟法第三百九十五條前段，判決如主文。
中      華      民      國     九十     年      十      月     十八     日
                              最高法院刑事第五庭
                                  審判長法官  紀  俊  乾
                                        法官  黃  正  興
                                        法官  劉  介  民
                                        法官  陳  東  誥
                                        法官  張  春  福
      右正本證明與原本無異
                                              書  記  官
中      華      民      國     九十     年      十      月    二十二    日


司法院資訊處製作；財團法人民間司法改革基金會備份。
